【裁判字號】    96,上更(一),346
【裁判日期】    970129
【裁判案由】    違反毒品危害防制條例
【裁判全文】
臺灣高等法院高雄分院刑事判決     96年度上更(一)字第346號
上  訴  人  甲○○
即  被  告
                    現於台灣高雄看守所
選任辯護人  曾慶雲  律師
上列上訴人因違反毒品危害防制條例案件，不服臺灣高雄地方法
院95年度訴字第2698號中華民國95年9 月27日第一審判決（起訴
案號：臺灣高雄地方法院檢察署95年度偵字第16286 號），提起
上訴，經判決後，由最高法院發回更審，本院判決如下：
    主  文
原判決撤銷。
甲○○意圖販賣而持有第一級毒品，累犯，處有期徒刑拾年陸月
，扣案如附表編號所示第一級毒品海洛因壹佰零陸包（合計驗
後淨重參拾伍點柒玖公克、外包裝總重貳拾陸點陸柒公克）、編
號殘留海洛因之電子磅秤壹台及編號殘留海洛因之塑膠吸管
拾支，均沒收銷燬之。扣案如附表編號夾鏈袋捌只均沒收。
    事  實
一、甲○○前因違反毒品危害防制條例、偽造文書等案件，經法
    院分別判處有期徒刑1 年2 月、有期徒刑6 月確定，經本院
    以92年度聲字第277 號裁定應執行有期徒刑1 年6 月，並接
    續執行前案殘刑，於民國94年10月11日縮短刑期假釋出監（
    縮刑期滿日為95年1 月9 日），嗣因前開假釋期滿未經撤銷
    而視為執行完畢。
二、緣甲○○本即染有施用第一級毒品海洛因之惡習（其施用第
    一級毒品部分由檢察官另行起訴），為供自己施用毒品之需
    ，前於95年6 月11日某時許，在位於高雄市苓雅區○○○路
    、自強三路交岔口之「美嘉遊戲場」內，以新台幣（下同）
    20萬元之代價，向年籍姓名不詳、綽號「阿峰」之成年男子
    購入重量約20公克之海洛因1 包。詎甲○○購入前揭毒品後
    ，明知海洛因業經公告列為毒品危害防制條例第2 條第2 項
    第1 款之第一級毒品，不得非法販賣，竟另行基於將上開毒
    品轉賣牟利之意圖，於不詳時、日，在其高雄市○○區○○
    路62巷18號21樓之1 租屋處內，將上開海洛因摻入相當數量
    之葡萄糖混合稀釋後，再以自備之電子秤及夾鏈袋秤重、分
    裝成為附表編號所示第一級毒品海洛因共106 包，藏放於
    其日常所使用之車牌號碼ZN-5490 號自小客車內，俾以隨時
    販賣予不特定人。嗣於95年6 月13日16時40分許，為警持台
    灣高雄地方法院核發之搜索票前往甲○○前開租屋處執行搜
    索而查獲如附表編號至所示之物品，復於95年6 月13日
    17時30分許，循線在甲○○所使用、停放在高雄市苓雅區○
    ○○路與自強三路交岔口之前開自用小客車內扣得其所有如
    附表編號至所示之物品，而查悉上情。
三、案經高雄市政府警察局移請臺灣高雄地方法院檢察署檢察官
    偵查起訴。
    理  由
壹、程序方面：
一、司法警察機關實施通訊監察時，必須合於通訊保障及監察法
    第5 條第1 項所規定之要件，且依法取得檢察官或法官所核
    發之通訊監察書，始得為之；其有同法第6 條所規定之急迫
    危險，經檢察官以口頭通知先予執行通訊監察者，亦應於24
    小時內補發通訊監察書，始符合法定程序。本件檢察官提出
    被告使用之0000000000號、0000000000號行動電話門號通訊
    監察譯文，係依法定程序核發通訊監察書取得監聽票而實施
    監聽，所為此部分監聽資料，自有證據能力。
二、按鑑定人由審判長、受命法官或檢察官就下列之人選任1 人
    或數人充之：一就鑑定事項有特別知識經驗者。二經政府機
    關委任有鑑定職務者；鑑定之經過及其結果，應命鑑定人以
    言詞或書面報告；法院或檢察官得囑託醫院、學校或其他相
    當之機關、團體為鑑定，或審查他人之鑑定，並準用刑事訴
    訟法第203 條至第206 條之1 規定，刑事訴訟法第198 條、
    第206 條第1 項、第208 條第1 項分別定有明文。且臺灣高
    雄地方法院檢察署已概括選任法務部調查局就案件有關毒品
    種類鑑定事項之鑑定機關，有台灣高等法院檢察署92年10月
    15日檢文允字第0921001322號該署函示可稽。依上開說明，
    卷附法務部調查局95年7 月10日調科壹字第220023681 號鑑
    定通知書（第一級毒品海洛因共106 包），雖係被告以外之
    人於審判外之書面陳述，然係檢察機關概括委託法務部調查
    局鑑定後所製作之鑑定報告，為刑事訴訟法第159 條第1 項
    所指例外情形，應有證據能力。另高雄醫學大學附設中和紀
    念醫院鑑驗通知書（電子磅秤及塑膠吸管），則係臺灣高雄
    地方法院委託鑑定，應有證據能力。
三、按搜索分為要式或稱有令狀搜索，及不要式或稱無令狀搜索
    ，前者乃指刑事訴訟法第128 條所指搜索應使用搜索票，並
    應記載案由、應搜索之被告、犯罪嫌疑人或應扣押之物
    、應加搜索之處所、身體、物件或電磁紀錄、有效期間
    ，逾期不得執行搜索及搜索後應將搜索票交還之意旨，並由
    法官簽名之情形；後者指同法第130 條所指檢察官、檢察事
    務官或司法警察（官）逮捕被告、犯罪嫌疑人或執行拘提、
    羈押時，雖無搜索票，得逕行搜索其身體、隨身攜帶之物件
    、所使用之交通工具及其立即可觸及之處所之「附帶搜索」
    ；同法第131 條第1 項所指有左列情形之一者，即因逮捕
    被告、犯罪嫌疑人或執行拘提、羈押，有事實足認被告或犯
    罪嫌疑人確實在內者。因追躡現行犯或逮捕脫逃人，有事
    實足認現行犯或脫逃人確實在內者。有明顯事實足信為有
    人在內犯罪而情形急迫者，檢察官、檢察事務官或司法警察
    （官）雖無搜索票，得逕行搜索住宅或其他處所之「逕行搜
    索」，前二項搜索，由檢察官為之者，應於實施後3 日內陳
    報該管法院；由檢察事務官、司法警察官或司法警察為之者
    ，應於執行後3 日內報告該管檢察署檢察官及法院；同法第
    131 條第2 項所指檢察官於偵查中確有相當理由認為情況急
    迫，非迅速搜索，24小時內證據有偽造、變造、湮滅或隱匿
    之虞者，得逕行搜索，或指揮檢察事務官、司法警察官或司
    法警察執行搜索，並層報檢察長之「緊急搜索」；同法第13
    1 條之1 所指搜索，經受搜索人出於自願性同意者，得不使
    用搜索票。但執行人員應出示證件，並將其同意之意旨記載
    於筆錄之「同意搜索」等四種情形在內。本件搜索係有令狀
    之搜索，並由司法警察依法執行搜索、製作扣押時筆錄，記
    載實施之年、月、日及時間，處所並其他必要事項。本件依
    法定程序搜索所取得之證據資料，均有證據能力。
四、傳聞法則乃對於被告以外之人於審判外之言詞或書面陳述，
    亦即針對被告以外之人於審判外以言詞或書面所為之供述證
    據而為規範。警方依法搜索查扣之各證物，係以物品之存在
    本身做為證明事實之證據；卷附海洛因照片2 幀，乃以科學
    、機械之方式，對於所拍攝內容所為忠實且正確之記錄，上
    開物品、照片在性質上亦非供述證據，無刑事訴訟法第 159
    條第1 項規定之適用。
貳、實體方面：
一、訊據上訴人即被告甲○○於原審及本院審理對上開事實供承
    不諱，且經警方依法執行搜索並扣得被告所有，如附表編號
    夾鏈袋8 只、編號第一級毒品海洛因共106 包、編號
    殘留海洛因之電子磅秤1 台及編號殘留海洛因之塑膠吸管
    10 支 等物品可資佐證，又扣案如附表編號所示第一級毒
    品海洛因共106 包送請法務部調查局鑑定之結果，俱含有第
    一級毒品海洛因成分（合計驗後淨重35.79 公克、空包裝總
    重26.67 公克，純度11.32 ﹪，純質淨重4.05公克），有法
    務部調查局95年7 月10日調科壹字第220023681 號鑑定通知
    書1 份可證（見偵查卷第41頁）；編號、所示之電子磅
    秤及塑膠吸管經送請高雄醫學大學附設中和紀念醫院加以鑑
    驗，亦均呈第一級毒品海洛因陽性反應（見原審卷第75至85
    頁），另有編號所示夾鏈袋8 只及分裝完畢之第一級毒品
    海洛因照片2 幀（見警卷第28至29頁）可資佐證，堪認被告
    確有使用該等物品用以分裝第一級毒品海洛因之事實，足徵
    被告前開自白核與事實相符，堪以採信；且查：
  (一)邇來政府為杜絕毒品氾濫，毒害人民甚深，再三宣導教民眾
    遠離毒品、媒體之報導既深且廣，對於毒品之禁絕，應為民
    眾所熟悉。又政府對於查緝施用、轉讓及販賣毒品無不嚴格
    執行，且販賣毒品罪更係重罪，設若無利可圖，衡情一般持
    有毒品者，當不致輕易將持有毒品交付他人。況乎第一級毒
    品海洛因價格不貲、物稀價昂，且販賣第一級毒品海洛因係
    違法行為，非可公然為之，亦無特定交易模式或公定價格可
    言，故不論任何包裝，均可任意分裝增減分量，每次買賣價
    量，亦可能隨時依雙方間之關係深淺、資力、需求量及對行
    情之認知、來源是否充裕、查緝是否嚴緊，購買者被查獲時
    供述購買對象之可能性風險之評估等，因而異其標準，並隨
    時機動調整，非可一概而論，從而販賣毒品之利得除經坦承
    犯行或價量俱臻明確外，委難查得實情。惟販賣之人從價差
    或量差中牟利方式雖異，其意圖營利之非法販賣行為則屬同
    一。職是，本件雖未能具體查證被告欲對外販賣其所分裝毒
    品之價格為何，惟依被告前揭稀釋、分裝毒品之情事以觀，
    適足以推認其主觀上確有以此方式賺取毒品價差或量差而藉
    此獲利之不法意圖，至為明灼。
  (二)又販賣毒品行為，並不以販入之後復行賣出為要件，祇要以
    營利為目的，將毒品販入或賣出，有一於此，其犯罪即為完
    成，僅於意圖營利而販入以外之其他原因而持有毒品後，另
    行起意販售，而尚未著手於販售之情形，始有意圖販賣而持
    有毒品罪之適用（最高法院90年度台上字第7782號、95年度
    台上字第5584號判決意旨參照）。本件固據檢察官提出被告
    使用之0000000000號、0000000000號行動電話門號通訊監察
    譯文，擬用以證明被告遭警查獲前已有販賣毒品之犯意及管
    道一節。然法院審諸該等監聽譯文所示通話時間乃自95年3
    月14日起至93年5 月16日止，先於被告購入前開毒品之時間
    相距幾近1 月，尚難積極證明該等監聽譯文與被告1 個月後
    之本件犯行有何關聯。況依該監聽譯文所載對話內容多屬隱
    晦難明，彼此間亦無相當關涉，實難遽予推認被告係基於營
    利之意圖始行販入前開毒品。準此，本件被告最初係為供自
    己施用毒品之目的而向綽號「阿峰」之人販入前開毒品，嗣
    因另行起意轉賣牟利，始加入葡萄糖粉混合稀釋、再行分裝
    而成為附表編號所示第一級毒品海洛因共106 包之舉，此
    外復查無積極證據足資認定被告購入前開毒品之初始，即有
    營利販賣之意圖，揆諸前揭說明，自應就其所為論以毒品危
    害防制條例第5 條第1 項之意圖販賣而持有第一級毒品罪。
  (三)綜上所述，本件事證明確，被告前揭犯行洵堪認定，應依法
    論科。
二、查海洛因係毒品危害防制條例第2 條第2 項第1 款所定之第
    一級毒品，依法不得非法持有、施用及販賣。核被告甲○○
    所為，係違反毒品危害防制條例第5 條第1 項意圖販賣而持
    有第一級毒品罪。被告前因違反毒品危害防制條例、偽造文
    書等案件，經法院分別判處有期徒刑1 年2 月、有期徒刑6
    月確定，由本院裁定應執行有期徒刑1 年6 月，並接續執行
    前案殘刑，於94 年10 月11日縮短刑期假釋出監（縮刑期滿
    日為95年1 月9 日），嗣因前開假釋期滿未經撤銷而視為執
    行完畢，有臺灣高等法院被告前案紀錄表1 件附卷足憑，是
    其前受有期徒刑之執行完畢後，5 年內，再故意犯本案有期
    徒刑以上之罪，為累犯，被告行為後，刑法業已於94年2 月
    2 日、95年6 月14日修正公布，並自95 年7月1 日施行，參
    酌最高法院95年5 月23日刑事庭第8 次會議決議，應依刑法
    第2 條第1 項之規定，為新舊法比較，而刑法第47條累犯之
    規定修正前，只需受徒刑執行完畢5 年內再犯有期徒刑以上
    之罪，無論何種犯罪均為第47條所稱之累犯，應加重其刑，
    而修正後刑法第47條第1 項，必須「故意」犯罪方能構成累
    犯，自以新法較有利於被告；本件被告甲○○係故意犯罪，
    無論新舊法均構成累犯，亦當然應適用現行有效之新法，並
    加重其刑（最高法院95年度台上字第5589、5599、5669、61
    59號判決參照）。又因其所犯本罪法定本刑最高為無期徒刑
    部分，依法不得加重該部分之刑，其有期徒刑、罰金部分依
    法應加重其刑。
三、原審予以論罪科刑，固非無見；惟查：(一)扣案之毒品共106
    包確為第一級毒品海洛因之事實，業如前述，因法務部調查
    局一般係以傾倒之方式，將包裝袋內之第一級毒品海洛因倒
    出而與包裝袋分離而稱重，必要時，輔以刮杓刮取袋內粉末
    ，然無論依何種方式分離，包裝袋內應含有極微量之第一級
    毒品海洛因殘留而無法析離，應整體視為查獲之第一級毒品
    海洛因，依毒品危害防制條例第18條第1 項前段之規定，諭
    知沒收銷燬之，原判決依同條例第19條第1 項前段規定宣告
    沒收，已有未合。(二)另扣案之夾鏈袋8 只，既尚未使用，顯
    非供被告分裝毒品所用之物，而係分裝毒品預備之物，爰依
    刑法第38條第1 項第2 款之規定，宣告沒收，原判決依毒品
    危害防制條例第19條第1 項前段之規定宣告沒收，亦有未當
    ；被告上訴意旨，以原審量刑過重，指摘原判決不當，雖無
    理由，惟原判決既有前述可議，仍應由本院將原判決予以撤
    銷改判；審酌被告意圖販賣而持有第一級毒品海洛因多達10
    6 包，及本案查獲稀釋後之毒品實際毒品純質淨重僅有4.05
    公克，且該等毒品尚未及流入市場或由第三人取得前即遭警
    查獲，對社會造成之危害亦非甚鉅，犯罪後復坦承犯行、態
    度良好等一切情狀，量處有期徒刑10年6 月，扣案如附表編
    號所示第一級毒品海洛因106 包（驗後合計淨重35.79 公
    克、空包裝總重26.67 公克）係屬毒品、編號殘留海洛因
    之電子磅秤1 台及編號殘留海洛因之吸管10支，其上殘留
    之海洛因已無法析離，均應視同毒品，皆應依毒品危害防制
    條例第18條第1 項前段規定沒收銷燬之，另送驗耗費之海洛
    因既已滅失而不存在，要無再予宣告沒收銷燬之必要。又另
    扣案之附表編號夾鏈袋8 只，為被告所有用以分裝前開毒
    品預備之物，依刑法第38條第1 項第2 款規定宣告沒收，其
    餘扣案物品雖係被告所有、然尚乏積極證據足認其與本件被
    告前揭意圖販賣而持有第一級毒品之犯行有何相涉，本院不
    另宣告沒收。
據上論斷，應依刑事訴訟法第369 條第1 項前段、第364 條、第
299 條第1 項前段，毒品危害防制條例第5 條第1 項、第18條第
1 項前段，刑法第2 條第1 項但書、第11條、第47條第1 項、第
38條第1 項第2 款，判決如主文。
本案經檢察官郭振昌到庭執行職務。
中    華    民    國    97    年    1    月    29    日
                  刑事第七庭    審判長法  官   莊飛宗
                                      法  官   邱明弘
                                      法  官   黃憲文
以上正本證明與原本無異。
如不服本判決應於收受本判決後10日內向本院提出上訴書狀，其
未敘述上訴理由者，並得於提起上訴後10日內向本院補提理由書
狀（均須按他造當事人之人數附繕本）「切勿逕送上級法院」。
中    華    民    國    97    年    1    月    29    日
                                      書記官   施耀程
附錄本件判決論罪科刑法條：
意圖販賣而持有第一級毒品者，處無期徒刑或10年以上有期徒刑
，得併科新臺幣7 百萬元以下罰金。
意圖販賣而持有第二級毒品者，處5 年以上有期徒刑，得併科新
臺幣5 百萬元以下罰金。
意圖販賣而持有第三級毒品者，處3 年以上10年以下有期徒刑，
得併科新臺幣3 百萬元以下罰金。
意圖販賣而持有第四級毒品或專供製造、施用毒品之器具者，處
1 年以上7 年以下有期徒刑，得併科新臺幣1 百萬元以下罰金。
附表：
┌──┬────────────┬───────────┐
│編號│查扣物品種類、數量      │   備         註      │
├──┼────────────┼───────────┤
│  │空夾鏈袋8只             │未檢出毒品陽性反應，惟│
│    │                        │係被告所有、供本件犯罪│
│    │                        │預備之物，應依刑法第38│
│    │                        │條第1 項第2 款沒收    │
├──┼────────────┼───────────┤
│  │自製吸食器1組           │核與本件犯罪無涉，不予│
│    │                        │沒收                  │
├──┼────────────┼───────────┤
│  │注射針筒1袋             │同上                  │
├──┼────────────┼───────────┤
│  │0000000000號行動電話1支 │同上                  │
├──┼────────────┼───────────┤
│  │0000000000號行動電話1支 │同上                  │
├──┼────────────┼───────────┤
│  │第一級毒品海洛因106包   │經鑑定結果均含有第一級│
│    │                        │毒品海洛因成分，合計淨│
│    │                        │重35.79 公克（空包裝總│
│    │                        │重26.6 7公克），均應依│
│    │                        │毒品危害防制條例第18條│
│    │                        │第1 項前段沒收銷燬之  │
├──┼────────────┼───────────┤
│  │殘留海洛因之電子磅秤1台 │依毒品危害防制條例第18│
│    │                        │條第1 項前段沒收銷燬之│
│    │                        │                      │
│    │                        │                      │
│    │                        │                      │
├──┼────────────┼───────────┤
│  │殘留海洛因之塑膠吸管10支│依毒品危害防制條例第18│
│    │                        │條第1 項前段沒收銷燬之│
│    │                        │                      │
│    │                        │                      │
│    │                        │                      │
├──┼────────────┼───────────┤
│  │第二級毒品甲基安非他命1 │驗前淨重0.14公克、驗後│
│    │包                      │淨重0.12 公 克，核與本│
│    │                        │案無涉，不予沒收      │
├──┼────────────┼───────────┤
│  │注射針筒10支            │核與本案無涉，不予沒收│
├──┼────────────┼───────────┤
│  │玻璃球吸食器            │經鑑定結果呈現第二級毒│
│    │                        │品甲基安非他命陽性反應│
│    │                        │，核與本案無涉，不予沒│
│    │                        │收                    │
├──┼────────────┼───────────┤
│  │塑膠吸管1 支（外觀為粉  │同上                  │
│    │紅色吸管一端接橡皮管）  │                      │
└──┴────────────┴───────────┘


司法院資訊處製作；財團法人民間司法改革基金會備份。
